臺灣桃園地方法院民事裁定
111年度桃簡字第1732號
原      告  王者娟  


上列原告與被告陳清全、呂香梅間請求侵權行為損害賠償(交通)
事件，原告提起刑事附帶民事訴訟，經本院刑事庭裁定（111年
度桃交簡附民字第54號）移送前來，本院裁定如下：
    主    文
原告應於收受本裁定翌日起3日內補繳第一審裁判費新臺幣7,930
元，逾期未補繳，即駁回原告對被告呂香梅之訴。
    理    由
一、按提起民事訴訟，應依民事訴訟法第77條之13繳納裁判費，
    此為法定必須具備之程式。原告之訴有起訴不合程式或不備
    其他要件之情形，依其情形可以補正，經審判長定期間命其
    補正而不補正者，法院應裁定駁回之，民事訴訟法第249第1
    項第6款定有明文。次按因犯罪而受損害之人，於刑事訴訟
    程序固得附帶提起民事訴訟，對於被告請求回復其損害，但
    其請求回復之損害，以被訴犯罪事實所生之損害為限，否則
    縱令得依其他事由，提起民事訴訟，亦不得於刑事訴訟程序
    附帶為此請求。此項限制，於該附帶民事訴訟經刑事法院依
    刑事訴訟法第504條第1項規定以裁定移送同院民事庭後，亦
    有其適用之（最高法院97年度台上字第1809號民事判決意旨
    參照）。該「依民法負賠償責任之人」，係指該刑事案件中
    依民法規定應負賠償責任之人而言。故附帶民事訴訟之原告
    所主張之共同加害人，必以在刑事訴訟程序中經認定係共同
    侵權行為之人，始得謂為依民法負賠償責任之人，否則對之
    提起附帶民事訴訟，即難謂合法（最高法院96年度台上字第
    978號民事裁定參照）。亦即，附帶民事訴訟之提起，必以
    刑事訴訟程序存在為前提，刑事訴訟未經提起公訴或自訴，
    或非刑事訴訟程序認定犯罪事實侵害其私權，縱因同一事故
    而受有損害，亦不得對於應負賠償責任之人，提起附帶民事
    訴訟（最高法院91年度台抗字第306號民事裁定參照）。又
    刑事附帶民事訴訟，經刑事庭依刑事訴訟法第504條第1項之
    規定裁定移送於同院民事庭後，民事庭如認與同法第487條
    第1項規定之要件不符時，應許原告得繳納裁判費，以補正
    起訴程式欠缺（最高法院民事大法庭108年度台抗大字第953
     號民事裁定意旨參照）。主觀合併之訴仍具以一訴主張數
    項標的之本質，訴訟標的價額應依民事訴訟法第77條之2第1
    項本文規定合併計算之（最高法院70年度台抗字第479號民
    事裁定意旨參照）。
二、經查，原告於民國111年2月10日具狀提起刑事附帶民事訴訟
    請求被告陳清全應與被告呂香梅連帶負損害賠償共新臺幣（
    下同）721,658元，及自刑事附帶民事起訴狀繕本送達之翌
    日起至清償日止，按週年利率5％計算之利息。然被告呂香梅
    並非本院111年度桃交簡字第281號刑事判決有罪之人，此有
    上開刑事簡易判決在卷可參。是原告對被告呂香梅提起刑事
    附帶民事訴訟，並不合法。惟依前揭說明，原告仍得以繳納
    裁判費之方式，補正前開起訴程式之欠缺。故原告請求被告
    呂香梅連帶賠償之金額合計為721,658元，應徵第一審裁判
    費7,930元，依民事訴訟法第436條第2項準用第249條第1項
    但書之規定，命原告於收受本裁定翌日起3日內補繳，如逾
    期未繳，則駁回原告對被告呂香梅之訴。至原告請求被告陳
    清全賠償非屬刑事被訴犯罪事實所生損害部分，因均聲明與
    被告呂香梅為連帶給付，故此部分之金額則不再重複計徵裁
    判費。
三、爰依民事訴訟法第436條第2項、第249條第1項但書，裁定如
    主文。
中　　華　　民　　國　　111 　年　　10　　月　　19　　日
                  桃園簡易庭  法  官  楊奕泠
以上為正本係照原本作成。
本裁定關於訴訟標的價額核定之部分如有不服，得於裁定送達後
10日內向本院提出抗告狀，並應繳納抗告費新臺幣1,000元；命
補裁判費之部分，不得抗告。
中　　華　　民　　國　　111 　年　　10　　月　　19　　日
                              書記官  王帆芝